臺灣南投地方法院刑事判決
111年度易緝字第4號
公  訴  人  臺灣南投地方檢察署檢察官
被      告  DAO THI GON（中文譯名：陶氏整，越南籍）




上列被告因詐欺案件，經檢察官提起公訴（107年度偵字第4719
號），經本院裁定改依簡式審判程序審理，判決如下：
　　主　文
DAO THI GON犯詐欺得利未遂罪，處有期徒刑參月，如易科罰金
，以新臺幣壹仟元折算壹日；並於刑之執行完畢或赦免後，驅逐
出境。
　　事　實
一、DAO THI GON（中文譯名陶氏整，下稱陶氏整）因身體不適
    欲前往醫院就診，明知不得持用他人全民健康保險卡就診，
    竟欲詐得全民健康保險醫療給付以減免其醫療費之財產上利
    益，向謝青雲借用衛生福利部中央健康保險署所核發之全民
    健康保險卡，經謝青雲於民國107年8月14日19時許，在南投
    縣○○市○○路0段0000號住處，將「編號000000000000號、謝
    青雲」之全民健康保險卡（下稱本案健保卡）交付陶氏整（
    謝青雲所涉幫助詐欺得利未遂罪嫌，經本院判處役拘40日確
    定）。陶氏整基於意圖為自己財產上不法利益之犯意，於10
    7年8月15日16時許，至南投縣○○市○○路000號衛生福利部南
    投醫院（下稱南投醫院）就診，持本案健保卡而冒用「謝青
    雲」名義於該醫院之腸胃科、神經內、腎臟科就診，使南投
    醫院之醫護人員陷於錯誤，誤認陶氏整為本案健保卡之合法
    持卡人，而以本案健保卡操作全民健康保險之醫療給付，後
    因南投醫院門診助理張雅琪發現本案健保卡中「謝青雲」人
    像照片與持用人陶氏整不同，查覺有異，經質問陶氏整後，
    陶氏整趁隙逃逸，南投醫院遂就陶氏整持本案健保卡就診部
    分改為自費，而未申報全民健康保險之醫療給付，陶氏整因
    而未詐得免繳醫療費用新臺幣（下同）2360元之財產上利益
    。嗣南投醫院門診助理張雅琪通知謝青雲到場並將本案健保
    卡交還謝青雲後，報警處理，經警循線查悉上情。
二、案經南投縣政府警察局南投分局報告臺灣南投地方檢察署檢
    察官偵查後起訴。
　　理　由
一、查本案被告陶氏整所犯為死刑、無期徒刑、最輕本刑為3年
    以上有期徒刑以外之罪，且非高等法院管轄第一審之案件，
    而其於準備程序就前揭被訴事實為有罪之陳述，經受命法官
    告知簡式審判程序之旨，並聽取當事人之意見後，本院認無
    不得或不宜改依簡式審判程序進行之處，爰依刑事訴訟法第
    273條之1第1項之規定，裁定本案進行簡式審判程序。
二、認定犯罪事實所憑證據及理由：上開事實，業經被告於本院
    審理中坦承不諱；並經證人張雅琪於警詢及偵查中，證人謝
    青雲於警詢、偵查及本院分別證述明確；且有被告入境資料
    （警卷25頁）、本案健保卡影本（警卷24頁）、監視器錄影
    擷取照片5幀（警卷17至19頁）、門診處方明細及處方箋、
    檢驗單（警卷26至36頁）、南投醫院107年10月30日投醫醫
    政字第1070009274號函及所附門診處方資料（偵卷7至11頁
    ）、就診時間及費用說明資料（偵卷29至42頁）在卷可憑，
    足認被告之上開自白與事實相符。是被告前揭詐欺之犯行，
    應堪認定，本案事證明確，應依法論科。
三、論罪科刑：
(一)核被告所為，係犯刑法第339條第3項、第2項之詐欺得利未
    遂罪。又被告已著手於本案詐欺得利之實行，因未詐得財產
    上利益，為未遂犯，應依刑法第25條第2項規定減輕其刑。
    又起訴書記載被告就本案持本案健保卡就診，係犯刑法第33
    9條第2項之詐欺得利罪。惟被告之犯行因遭張雅琪發覺，故
    南投醫院遂就被告持本案健保卡就診部分改為自費，而未申
    報全民健康保險之醫療給付，已如上述。是被告並無因持用
    本案健保卡而詐得全民健康保險之醫療給付，其所為應係詐
    欺得利未遂。公訴意旨就此部分，尚有誤會，然既遂犯與未
    遂犯之犯罪態樣或結果雖有不同，惟其基本事實相同，不生
    變更起訴法條之問題，一併敘明。審酌被告為高級中學畢業
    之智識程度，經濟貧困之生活狀況，持他人之本案健保卡就
    診，詐取全民健康保險之醫療給付而未遂，念及其於犯後坦
    承犯行之態度，就所持本案健保卡就診所生費用2849元，已
    經謝青雲賠償南投醫院，有醫療費用收據3紙在卷可憑（院
    卷287至291頁），兼衡其犯罪動機、手段、目的等一切情狀
    ，量處如主文所示之刑，並依刑法第41條第1項前段諭知易
    科罰金之折算標準。至未扣案之本案健保卡，非被告所有，
    不予宣告沒收、追徵。
(二)又被告為越南籍之外國人，有居留資料查詢列印本在卷可憑
    （警卷25頁），在我國居留工作期間，罔顧全民健康保險醫
    療資源之珍貴，意圖詐取全民健康保險醫療給付之利益，且
    受有期徒刑之宣告，已不適合繼續居留我國，爰依刑法第95
    條規定，諭知被告於刑之執行完畢或赦免後，均應驅逐出境
    。
據上論斷，應依刑事訴訟法第273條之1第1項、第299條第1項前
段，判決如主文。
本案經檢察官洪紹文提起公訴，檢察官林孟賢到庭執行職務。
中　　華　　民　　國　　111 　年　　3 　　月　　16　　日
　　　　　　　　　刑事第二庭　法　官　楊國煜
以上正本證明與原本無異。
如不服本判決，應於收受本判決20日內向本院提出上訴書狀，並
應敘述具體理由，如未敘述上訴理由者，應於上訴期間屆滿後20
日內補提理由書狀於本院（均須依他造當事人之人數附繕本）「
切勿逕送上級法院」。
告訴人或被害人如對於本判決不服者，應具備理由請求檢察官上
訴，其上訴期間之計算係以檢察官收受判決正本之日期為準。
　　　　　　　　　　　　　　　書記官　林佩儒
中　　華　　民　　國　　111 　年　　3 　　月　　16　　日
附錄本判決論罪法條：
刑法第339條：
意圖為自己或第三人不法之所有，以詐術使人將本人或第三人之
物交付者，處5 年以下有期徒刑、拘役或科或併科50萬元以下罰
金。
以前項方法得財產上不法之利益或使第三人得之者，亦同。
前二項之未遂犯罰之。